【裁判字號】    98,交抗,158
【裁判日期】    980731
【裁判案由】    聲明異議
【裁判全文】
臺灣高等法院臺南分院交通事件裁定     98年度交抗字第158號
抗  告  人
即受處分人    甲○○○
上列抗告人因違反道路交通管理處罰條例案件，不服臺灣臺南地
方法院中華民國98年6月23日裁定（97年度交聲字第972號；原處
分案號：嘉監南字第裁74-E00000000號）提起抗告，本院裁定如
下：
    主  文
抗告駁回。
    理  由
一、抗告意旨略以：
  (一)按道路交通管理處罰條例第53條汽車駕駛人，行經有燈光號
    誌管制之交叉路口闖紅燈者，處新臺幣1千8百元以上5千4百
    元以下罰鍰。前項紅燈右轉行為者，處新臺幣6百元以上1千
    8百元以下罰鍰。次按道路交通管理處罰條例第48條汽車駕
    駛人轉彎時，有下列情形之一者，處新臺幣6百元以上1千8
    百元以下罰鍰：一、在轉彎或變換車道前，未使用方向燈或
    不注意來、往行人，或轉彎前未減速慢行。二、不依標誌、
    標線、號誌指示。三、行經交岔路口未達中心處，佔用來車
    道搶先左轉彎。故第53條與第48條第2款規定基本差別為路
    口之幾何形狀不同，即一個有交岔形狀另一個無交岔形狀，
    因此所引用條例不同。第53條第2項明確規定紅燈右轉行為
    者之處罰，其路口之幾何形狀為交岔形狀即交岔路口。經查
    ，鐵騎路口非十字路更非交岔路口（如附地圖為Y或T字路，
    非X字路）。退萬步言，抗告人或駕駛人即使有所謂之違規
    ，最多僅僅只有第48條第2款不依號誌指示或第53條第2項規
    定紅燈右轉行為。前交通事件異議狀內載：駕駛人因北上行
    經湖口鄉○○路、八德路時為綠燈。次查八德路、鐵騎路口
    非交岔路口（如附地圖為Y或T字路），由鐵騎路北上無路可
    直走（如何闖紅燈直走北上）。原審裁定均未為說明解釋，
    避而不談且證據倒置，條例誤用。
  (二)再按，警察職權行使法第29條義務人或利害關係人對警察依
    本法行使職權之方法、應遵守之程序或其他侵害利益之情事
    ，得於警察行使職權時，當場陳述理由，表示異議。抗告人
    或駕駛人經警察攔停（攔停人為警官即所長及替代役男非警
    員）並接受稽查，當場陳述理由，表示異議，此為保護人民
    法益之法律，其行為有何違規（即何來不服從交通勤務警察
    稽查）？另陳述理由內容為：如何闖紅燈直走北上及無路可
    直走且非交岔路口，駕駛人要其長官（所長）為說明，有錄
    音資料可證：「我等你們長官怎麼回答」。表示異議期間，
    其長官（所長）竟躲於暗處且下令收隊，全隊人員同時躲藏
    入加油站內。另錄音資料尚有其他資料對抗告人有利部份未
    加調查斟酌，如錄音日期是否作假及剪接？又該警員如何可
    同時做開單及欄查等，路見原審裁定明顯草率及嚴重違背事
    實與證據。
  (三)原審裁定理由四、（一）…「等附卷可稽，且為異議人所不
    否認」。然異議人原異議之事為何？異議之目的為何？否認
    之事為何？異議之理由為何？原審裁定均未為說明解釋竟認
    定：「為異議人所不否認」。顯見原審裁定嚴重違背事實及
    證據，且為偏頗。
  (四)綜前理由，原審法院所為裁定顯有錯誤，爰依法提起抗告，
    請求撤銷原裁定云云。
二、原處分意旨略以：抗告人即受處分人甲○○○所有車牌號碼
    KS-2942號自小客車，於民國97年6月6日21時30分許，經人
    駕駛，行經新竹縣湖口鄉○○路與鐵騎路交岔路口處時，因
    有駕車行經有燈光號誌管制之交岔路口闖紅燈之違規行為，
    經原處分機關即交通部公路總局嘉義區監理所臺南監理站，
    以其違規事證明確，依道路交通管理處罰條例【以下稱處罰
    條例】第53條第1項、第63條第1項第3款及違反道路交通管
    理事件統一裁罰基準及處理細則所附基準表 (以下稱基準表
    )等規定，裁處罰鍰新台幣（下同）3,600元，並記違規點數
    3點等語。
三、原裁定意旨以：
  (一)按汽車駕駛人，行經有燈光號誌管制之交岔路口闖紅燈者，
    處新臺幣1,800元以上5,400元以下罰鍰；並記違規點數3點
    ；處罰條例第53條第1項及第63條第1項第3款，分別定有明
    文。
  (二)異議人所有上揭車輛，於上揭時、地，為舉發機關以闖紅燈
    為由製單舉發。後經原處分機關依處罰條例53條第1項、第6
    3條第1項第3款及基準表等規定，裁處罰鍰3,600元，並記違
    規點數3點乙節，有：舉發機關97年6月6日竹縣警交字第E
    00000000號舉發違反道路交通管理事件通知單1紙。照片1
    紙。本件裁決書1紙等附卷可稽，且為異議人所不否認，
    此部分事實當可認定。
  (三)次按依處罰條例規定逕行舉發或同時併處罰其他人之案件，
    推定受逕行舉發人或該其他人有過失，處罰條例第85條第4
    項，亦有明文。查異議人所有車輛於上揭時地，闖越紅燈之
    事實，有：舉發機關97年9月18日竹縣北警交字第097001952
    2號函、97年11月11日竹縣北警交字第0975008247號函之說
    明及現場所拍攝異議人所有車輛之照片可稽。而經原審勘驗
    舉發機關所提錄音光碟結果（光碟附於97年度交聲字第971
    號卷）：【警員：你前面路口闖紅燈，請出示你的行照、駕
    照。】、【駕駛人：我等你們長官怎麼回答。】、【警員說
    ：我攔查你，他沒有看到，我攔查你，我們可以負責，我名
    字可以給你，我們2個目擊看到，我要告發你，我會負責，
    你可以申訴、可以檢舉我，我們確實看到你闖紅燈。如果你
    拒絕配合，那我們要照相，我們有錄音。】等語，亦可知駕
    駛人當場確實有不願配合員警攔檢出示行照、駕照之言語，
    因此，異議人所有上開車輛，於上揭時、地有不服稽查之違
    規行為事實當可認定。
  (四)末按處罰條例之處罰，受舉發違反道路交通管理事件之受處
    罰人，認為受舉發之違規行為應歸責他人者，應於舉發違反
    道路交通管理事件通知單應到案日期前，檢附相關證據及應
    歸責人相關證明文件，向處罰機關告知應歸責人，處罰機關
    應即另行通知應歸責人到案依法處理。逾期未依規定辦理者
    ，仍依本條例各該違反條款規定處罰，處罰條例第85條第1
    項，復有明文。經查：本件駕駛人為一男性，而異議人為一
    女性，此分別有上揭勘驗筆錄及異議人異議狀上之性別欄登
    記為女性乙節可稽。因此異議人並非舉發當日實際駕駛車輛
    之人，惟異議人至今均未向原處分機關或原審陳報實際駕駛
    人之人別資料，依照上揭規定，自應逕予處罰異議人。
  (五)綜上所述，異議人所有車輛於前揭時、地有闖紅燈之事實應
    堪認定。則原處分機關據以援引處罰條例第53條第1項、第6
    3條第1項第3款及基準表等規定，裁處異議人罰鍰3,600元、
    並記違規點數3點，核無違誤或不當；從而駁回異議人之聲
    明異議。
四、按汽車駕駛人，行經有燈光號誌管制之交岔路口闖紅燈者，
    處新臺幣1,800元以上5,400元以下罰鍰；並記違規點數3點
    ；處罰條例第53條第1項及第63條第1項第3款，分別定有明
    文。
五、經查：
  (一)抗告人於抗告意旨主張八德路、鐵騎路口非交岔路口（如附
    地圖為Y或T字路），由鐵騎路北上無路可直走（如何闖紅燈
    直走北上），否認有於上開時地行經有燈光號誌管制之交岔
    路口闖紅燈之行為，或主張抗告人或駕駛人即使有所謂之違
    規，最多僅僅只有第48條第2款不依號誌指示或第53條第2項
    規定紅燈右轉行為云云，惟抗告人車輛於民國97年6月6日21
    時30分許，經人駕駛行經新竹縣湖口鄉○○路與鐵騎路之交
    岔路口時，因行經有燈光號誌管制之交岔路口闖紅燈，經警
    舉發「行經有號誌交岔路口闖紅燈」違規之事實，有新竹縣
    警察局竹縣警交字第E00000000號舉發違反道路交通管理事
    件通知單（參見原審卷，第11頁）及原處分機關交通部公路
    總局嘉義區監理所臺南監理站嘉監南字第裁74-E00000000號
    違反道路交通管理事件裁決書附卷可參外（參見原審卷，第
    8-1頁）。另經原審勘驗舉發機關所提舉發現場錄音光碟結
    果：【警員：你前面路口闖紅燈，請出示你的行照、駕照。
    】、【駕駛人：我等你們長官怎麼回答。】、【警員說：我
    攔查你，他沒有看到，我攔查你，我們可以負責，我名字可
    以給你，我們2個目擊看到，我要告發你，我會負責，你可
    以申訴、可以檢舉我，我們確實看到你闖紅燈。如果你拒絕
    配合，那我們要照相，我們有錄音。】等語，亦可得知駕駛
    人當場並不否認有闖紅燈之行為。再者，本院認為交通勤務
    警察舉發交通違規事件時，若為其親眼所見並有相當證據足
    認駕駛人確有違規行為，則其舉發即應推定為真正，並非必
    須要有照片、錄影帶等存證。至抗告人爭執：八德路、鐵騎
    路口非交岔路口，由鐵騎路北上無路可直走，如何闖紅燈直
    走北上？或主張抗告人或駕駛人即使有所謂之違規，最多僅
    僅只有第48條第2款不依號誌指示或第53條第2項規定紅燈右
    轉行為云云。惟查，依據舉發機關所提供舉發現場照片圖（
    見原審卷第26頁上圖）觀察，當鐵騎路為紅燈號誌時，駕駛
    人不能違規往北一線北上車道直行，若違反紅燈號誌直行，
    應認係闖紅燈行為，又紅燈右轉乃係指十字交岔路口，當直
    行道路為紅燈號誌時，駕駛人雖未違反規定直行，然其卻於
    紅燈時右轉，而影響橫向車道行車安全之違規行為。查本件
    舉發現場為一Y字型交岔路口，即由鐵騎路與八德路二路相
    會合一為一道路，此有舉發機關提供之現場照片圖附卷可稽
    （見原審卷第24-27頁），是駕駛人由鐵騎路往北僅可直行
    而無右轉道路可行駛，因而抗告人辯稱其有違規行為應為紅
    燈右轉，容有誤解，且其未提出任何證據證明其對舉發員警
    之質疑為合理，亦難認其抗告為有理由。
  (二)次按處罰條例之處罰，受舉發違反道路交通管理事件之受處
    罰人，認為受舉發之違規行為應歸責他人者，應於舉發違反
    道路交通管理事件通知單應到案日期前，檢附相關證據及應
    歸責人相關證明文件，向處罰機關告知應歸責人，處罰機關
    應即另行通知應歸責人到案依法處理。逾期未依規定辦理者
    ，仍依本條例各該違反條款規定處罰，處罰條例第85條第1
    項，復有明文。經查：本件駕駛人為一男性，而抗告人為一
    女性，此分別有上揭勘驗筆錄及異議人異議狀上之性別欄登
    記為女性乙節可稽。因此抗告人並非舉發當日實際駕駛車輛
    之人，惟抗告人至今均未向原處分機關陳報實際駕駛人之人
    別資料，依照上揭規定，自應逕予處罰抗告人。
六、綜上所述，本件抗告人所有車輛於上開時、地，行經設有燈
    光號誌管制設施之交岔路口闖紅燈之違規行為，事證已臻明
    確。原審法院同此認定，因而裁定駁回抗告人異議之聲明，
    核其認事用法均無不當。抗告人徒憑個人主觀解釋，猶以舉
    發警員誤判、舉證與事實不符等情提起抗告，漫詞指摘原裁
    定不當，依諸前揭各節說明並無可採，抗告人之抗告為無理
    由，應駁回之。
據上論斷，應依道路交通案件處理辦法第26條、刑事訴訟法第41
2條，裁定如主文。
中    華    民    國    98    年    7     月    31    日
                  刑事第一庭    審判長法  官  黃崑宗
                                      法  官  蔡長林
                                      法  官  夏金郎
以上正本證明與原本無異。
不得再抗告。
                                      書記官  劉岳文
中    華    民    國    98    年    8     月    3     日


司法院資訊處製作；財團法人民間司法改革基金會備份。
